【裁判字號】    98,訴,1107
【裁判日期】    981022
【裁判案由】    搶奪
【裁判全文】
臺灣高雄地方法院刑事判決              98年度訴字第1107號
公  訴  人  臺灣高雄地方法院檢察署檢察官
被      告  乙○○
                    （現於高雄第二監獄執行中）
被      告  己○○
被      告  戊○○
                    （現於高雄監獄執行中）
上列被告因搶奪案件，經檢察官提起公訴（97年度偵字第34345
號），本院判決如下：
    主  文
己○○共同犯搶奪罪，累犯，處有期徒刑壹年陸月；又共同犯搶
奪罪，累犯，處有期徒刑捌月。應執行有期徒刑貳年。
戊○○共同犯搶奪罪，處有期徒刑壹年；又共同犯搶奪罪，處有
期徒刑捌月。應執行有期徒刑壹年陸月。
乙○○無罪。
    事  實
一、己○○於民國87年間因轉讓第一級毒品案件，經臺灣高等法
    院高雄分院以88年度上訴字第1038號判決判處有期徒刑1 年
    4 月確定，另又違反槍砲彈藥刀械管制條例等案件，經本院
    以88年度訴字第338 號及臺灣屏東地方法院以88年度訴字第
    27號分別判處有期徒刑6 月及1 年4 月確定，經裁定應執行
    有期徒刑3 年，於91年5 月21日縮短刑期假釋出獄，嗣經撤
    銷假釋，接續執行殘刑有期徒刑10月13日；復於92年間因妨
    害自由、竊盜、施用第一級毒品、違反動產擔保交易法及搶
    奪等案件，經本院以93年度易緝字第144 號、92年度易字第
    1711號、92年度訴字第2575號、92年度簡字第5294號及臺灣
    高等法院高雄分院以94年度上訴字第13號分別判處有期徒刑
    3 月、8 月、1 年、3 月及8 月確定，經裁定減刑後，定其
    應執行有期徒刑1 年3 月；另於93年間因施用第一級毒品、
    搶奪及偽造文書等案件，經本院以93年度訴字第2111號、93
    年度訴字第1168號及93年度簡字第4195號分別判處有期徒刑
    1 年2 月、10月及4 月確定，經裁定減刑後，定其應執行有
    期徒刑1 年；上開殘刑有期徒刑10月13日及裁定減刑後所定
    應執行刑有期徒刑1 年3 月及1 年，經合併執行，於96年7
    月15日縮短刑期執行完畢。詎仍不知悔改，與戊○○共同意
    圖為自己不法之所有，基於搶奪之犯意聯絡，(一)於97年10月
    6 日11時許，在高雄市○鎮區鎮○路125 號旁空地前，由戊○○騎乘機車搭載己○○，待戊○○發現道路旁之行人丁○○○脖子上戴有項鍊，即選定其為下手目標，並告知己○○
    ，戊○○旋即將機車迴轉，自後方慢慢靠近丁○○○，趁丁○○○不及防備之際，由己○○伸手搶奪丁○○○脖子上價
    值約新臺幣（下同）2 萬元之白金項鍊1 條，得手後隨即逃
    離現場，復將搶得之項鍊交由乙○○（另為無罪判決，詳如
    後述）攜往高雄縣鳳山市○○○路19號之「金如山銀樓」變
    賣後朋分花用。(二)己○○於97年10月6 日前1 、2 個月之不
    詳時間，於閒聊中聽聞友人乙○○告知在高雄市前鎮區鎮○○街361 號經營「佳新商號」雜貨店之丙○○○脖子上戴有
    金項鍊，己○○乃於97年10月6 日19時40分許，騎乘機車搭
    載戊○○至佳新商號，己○○即將機車停在店外接應，由戊○○進入店內佯稱購買礦泉水，趁丙○○○低頭拿取礦泉水
    不及防備之際，伸手搶奪丙○○○脖子上價值約3 萬元之白
    金項鍊1 條，得手後2 人隨即騎乘機車逃離現場，復將搶得
    之項鍊交由乙○○變賣後朋分花用。
二、案經高雄市政府警察局前鎮分局移送臺灣高雄地方法院檢察
    署檢察官偵查起訴。
    理  由
壹、證據能力部分
一、證人即被告戊○○於警詢中之陳述：
    按被告以外之人（包括證人、鑑定人、告訴人、被害人及共
    同被告等）於檢察事務官、司法警察官或司法警察調查中所
    為之陳述，與審判中不符時，其先前之陳述具有較可信之特
    別情況，且為證明犯罪事實存否所必要者，得為證據，刑事
    訴訟法第159 條之2 定有明文。本案證人即被告戊○○於警
    詢中陳稱：第一件搶奪案是己○○與綽號「良哥」（即乙○○）之男子騎機車找伊，伊再騎機車搭載己○○，乙○○自
    行騎機車，3 人一同騎機車尋找行搶目標，在前鎮區○○路
    與鎮海路口時，乙○○發現1 對老夫婦後，向伊與己○○比
    下手目標，由伊載己○○下手行搶等語（警卷第14、15頁）
    ，與其於審判中具結證述並非被告乙○○示意伊與被告己○○下手行搶之內容並不相符；證人即被告己○○於警詢中供
    稱：乙○○發現1 對老夫婦脖子上有戴白金項鍊後，就向伊
    與戊○○比下手目標等語（警卷第10頁），然於偵查中具結
    證稱：乙○○騎在前面，是戊○○對伊比前面，伊才去搶奪
    ，乙○○有無叫伊等去搶奪，伊沒有看到等語（偵卷第15頁
    ），及其於本院準備程序中陳稱：是戊○○騎乘機車載伊，
    要伊伸手去搶丁○○○身上的項鍊，當時伊並不曉得乙○○
    在哪裡等語（本院審訴卷第58頁），內容並不一致。因渠等
    於警詢中所為之陳述係屬被告以外之人於審判外之陳述，性
    質上屬於傳聞證據，且無證據證明證人戊○○、己○○於警
    詢中之陳述較偵查、審判中經具結、對質詰問之證述具有較
    可信之特別情況，是證人戊○○、己○○於警詢中之陳述，
    依法均無證據能力。
二、其他部分：
    再按被告以外之人於審判外之陳述雖不符刑事訴訟法第159
    條之1 至之4 等4 條之規定，而經當事人於審判程序同意作
    為證據，法院審酌該言詞陳述或書面陳述作成時之情況，認
    為適當者，亦得為證據；當事人、代理人或辯護人於法院調
    查證據時，知有刑事訴訟法第159 條第1 項不得為證據之情
    形，而未於言詞辯論終結前聲明異議者，視為有前項之同意
    ，同法第159 條之5 定有明文。立法意旨在於傳聞證據未經
    當事人之反對詰問予以核實，原則上先予排除。惟若當事人
    已放棄反對詰問權，於審判程序中表明同意該等傳聞證據可
    作為證據；或於言詞辯論終結前未聲明異議，基於尊重當事
    人對傳聞證據之處分權，及證據資料愈豐富，愈有助於真實
    發見之理念，且強化言詞辯論主義，使訴訟程序得以順暢進
    行，上開傳聞證據亦均具有證據能力。本案被告乙○○、己○○、戊○○、公訴人於本院審理程序時就本院引用之下列
    證據，均未加爭執，本院審酌證據作成之形式，均無瑕疵、
    與待證事實具有關聯性等情況，認為適當，且無不法取得之
    情形，應認得為證據，揆諸前開說明，就本案以下所引用之
    傳聞證據均具有證據能力，合先敘明。
貳、有罪部分
一、訊據被告己○○、戊○○對於上開犯行均坦承不諱，並有證
    人即被害人丁○○○於本院審理時證述明確（本院訴字卷第
    86～89頁），及證人即被害人丙○○○、證人即金如山銀樓
    負責人曾翠柳於警詢中證述甚詳（警卷第20～26頁），復有
    金飾買入登記簿、被告己○○指認作案現場照片4 張（警卷
    第29、34、35頁）在卷可稽，足證被告己○○、戊○○2 人
    上開任意性自白與事實相符，應堪採信。本件事證明確，被
    告2 人之犯行堪以認定，應予依法論科。
二、核被告己○○、戊○○所為，均係犯刑法第325 條第1 項之
    搶奪罪。被告2 人就上開犯行，有犯意聯絡及行為分擔，均
    應論以共同正犯。公訴人認被告2 人就犯罪事實一、(一)係犯
    刑法第326 條第1 項結夥3 人之加重搶奪罪，尚有未洽，惟
    起訴之基本社會事實同一，本院自行變更起訴法條加以審理
    。又被告2 人所為上開2 次搶奪犯行，時間、地點及被害人
    均不同，顯見渠等犯意有別，行為互異，應予分論併罰。另
    被告己○○有如事實欄所載之前科紀錄，有臺灣高等法院被
    告全國前案紀錄表1 份附卷可稽，其於上開有期徒刑執行完
    畢5 年內，故意再犯本件有期徒刑以上之罪，為累犯，皆應
    依刑法第47條第1 項規定，加重其刑。又被告戊○○於犯罪
    事實一、(一)之犯行，係於97年11月4 日因另案搶奪借提被告
    戊○○製作筆錄時，主動向警方自首該次犯行，有證人即高
    雄市政府警察局前鎮分局偵查隊員警連炳堯證述在卷為憑（
    見本院訴字卷第55、56頁），是被告戊○○就該次犯行，係
    對於未經發覺之犯罪自首而接受裁判，合乎自首之要件，參
    以被告戊○○係於警方不知其本次犯行前，主動申告搶奪犯
    行，且歷經偵審程序均坦認不移，顯見其係有心悔悟，尚非
    迫於情勢所為，是就此次犯行依刑法第62條前段之規定，減
    輕其刑。
三、爰審酌被告己○○、戊○○均值壯年，竟不思以正當途徑賺
    取所需，反乘人不備，搶取被害人身上之項鍊，並變賣以換
    取金錢花用，侵害被害人之財產法益，行為確屬不該，被告
    己○○前已有多次搶奪前科，被告戊○○亦有竊盜、強盜、
    搶奪等犯罪紀錄（不構成累犯），有臺灣高等法院被告全國
    前案紀錄表、本院98年度訴字第72號刑事判決（本院審訴卷
    第43～46頁）附卷可考，足見渠等素行非佳，且被告2 人以
    飛車搶奪之方式搶奪被害人丁○○○脖子上之項鍊，除造成
    被害人財物損失，極可能造成被害人因而跌倒受傷，所為對
    於社會治安亦有巨大之危害，尤應嚴懲，惟念及渠等能於犯
    後坦承犯行，態度尚佳，犯罪時之分工情形及被告戊○○自
    首第1 件犯行等一切情狀，分別量處如主文所示之刑，並均
    定其應執行之刑，以示儆懲。
參、無罪部分
一、公訴意旨另以：被告乙○○與己○○、戊○○3 人共同基於
    意圖為自己不法所有之犯意聯絡，(一)於97年10月6 日11時許
    ，在高雄市○鎮區鎮○路125 號旁空地前，結夥3 人由乙○○獨自騎乘機車在前選定搶奪下手目標，戊○○騎乘機車搭
    載己○○在後，待乙○○選定丁○○○為下手目標後，即以
    手勢示意戊○○、己○○2 人搶奪丁○○○脖子上之白金項
    鍊1 條，得手後隨即逃離現場，復將搶得之項鍊交由乙○○
    攜往「金如山銀樓」變賣後朋分花用。(二)乙○○知悉佳新商
    號雜貨店之丙○○○脖子上有戴金項鍊，乃於不詳時間告知
    己○○、戊○○等2 人以丙○○○為目標下手行搶，得手再
    將金項鍊交由其變賣，於97年10月6 日19時40分許，己○○
    遂騎乘機車搭載戊○○至佳新商號，由戊○○以上開方式搶
    奪丙○○○脖子上之白金項鍊1 條，得手後2 人隨即騎乘機
    車逃離現場，復將搶得之項鍊交由乙○○變賣後朋分花用。
    因認被告乙○○亦涉犯刑法第326 條第1 項之結夥3 人搶奪
    及第325 條第1 項之搶奪罪嫌。
二、按犯罪事實應依證據認定之，無證據不得認定其犯罪事實；
    不能證明被告犯罪者，應諭知無罪之判決，刑事訴訟法第15
    4 條第2 項、第301 條第1 項分別定有明文。又刑事訴訟法
    上所謂認定犯罪事實之證據，係指足以認定被告確有犯罪行
    為之積極證據而言，如未能發現有相當證據或證據不足以證
    明，自不能以推測或擬制之方法以為裁判基礎，又認定不利
    於被告之事實，需依積極證據，苟積極證據不足為不利被告
    之認定時，即應為有利於被告之認定，更不必有何有利之證
    據，最高法院29年上字第3105號、40年台上字第86號及30年
    上字第816 號判例可資參照。
三、公訴人認被告乙○○涉有上開搶奪罪嫌，無非以被告己○○
    、戊○○於警詢及偵查中之供述，證人丁○○○、丙○○○
    及曾翠柳於警詢中之證述，金飾買入登記簿，被告己○○帶
    同員警指認作案現場照片4 張及被告乙○○之供述等為其主
    要論據。訊據被告乙○○承認有於97年10月6 日數個月前告
    知被告己○○佳新商號雜貨店老闆娘有戴金項鍊，及於被告
    己○○、戊○○2 次搶奪項鍊後，分別幫忙變賣項鍊共2 條
    ，然否認有何公訴意旨所指之共同搶奪行為，辯稱：本案第
    1 件搶案，伊當時並沒有示意己○○、戊○○去行搶，伊在
    三岔路是因為機車要左轉，回頭要看後方有無來車；後來伊
    自己騎機車回家，不知道己○○、戊○○去行搶，是事後己○○打電話給伊說有1 條項鍊要伊拿去賣，拿來時說項鍊是
    搶來的，伊還是幫他拿去賣；雜貨店老闆娘有戴項鍊的事是
    伊與己○○聊天時告訴己○○的，且隔了好幾個月了，伊沒
    有告訴戊○○此事；己○○、戊○○搶雜貨店的事情伊不知
    道，是己○○拿項鍊要伊拿去賣，交給伊時跟伊說是搶來的
    ，但伊還是幫他拿去賣等語（本院審訴卷第57頁背面，本院
    訴字卷第91、92頁）。經查：
（一）證人戊○○於本院審理時證稱：97年10月6 日上午11時許
      ，在鎮海路125 號空地附近遇到1 對老夫妻時，是在倒Ｔ
      字路口，當時乙○○剛好要左轉，乙○○左轉前有回頭，
      好像是看後面有沒有車那樣，伊剛好看到伊右前方有對撐
      遮陽傘的老夫妻，伊騎機車經過時有看到走在道路左側那
      位婦人脖子上好像有戴項鍊，伊就跟己○○講，己○○也
      說好像有，伊就把機車回頭；伊和己○○騎機車回頭後，
      是在倒Ｔ字路口彎過來一點點的直行道路處，由己○○下
      手搶等語（本院訴字卷第58～60頁），核與證人丁○○○
      於本院審理時證述當時有撐傘及遭搶之地點等情大致相符
      （本院訴字卷第86、87頁），證人戊○○復已坦承本案犯
      行，且經具結擔保其證言之真實性，尚難認其甘願再負偽
      證之刑責而虛偽為有利被告乙○○之陳述，故認其所為之
      證述堪可採信。雖證人戊○○證稱機車有騎回頭後再行搶
      ，與證人丁○○○證述不同，然當時被告乙○○之機車行
      駛在被告戊○○、己○○共乘之機車前，證人丁○○○卻
      證稱當天僅搶伊之機車經過，都無其他機車等語（本院訴
      字卷第88頁），因證人丁○○○當日係撐傘行走，視線難
      免有所遮蔽，且於本院作證時時已距案發時間約有1 年之
      久，除對於遭被告己○○、戊○○2 人之騎乘機車行搶一
      事記憶深刻外，難認其對於遭搶以外之事仍記憶猶新，從
      而，即難依證人丁○○○之證述，遽以認定被告戊○○、
      己○○當日並無渠等所證之騎機車迴轉後再行搶乙節。
（二）被告戊○○、己○○2 人既然係騎乘機車經過證人丁○○○身旁發現證人丁○○○脖子上有戴項鍊，始迴轉回頭再
      行搶，佐以證人戊○○於偵查中具結證稱：那時乙○○是
      騎在前面，乙○○對伊等使眼色或比手勢伊忘了，是乙○○對伊暗示有人戴金項鍊，伊才騎機車慢慢靠近被害人等
      語（偵卷第16頁），及於本院準備程序中供稱：當時乙○○騎乘機車在伊前面，丁○○○也在伊前面，後來伊看到
      乙○○回頭，又剛好看到丁○○○身上有項鍊，伊認為乙○○回頭是要暗示丁○○○有戴項鍊等語（本院審訴卷第
      58頁），均無明確指證被告乙○○有以何舉動指示渠等下
      手行搶，所謂被告乙○○回頭具有暗示意味，乃為證人戊○○自己主觀上之臆測，又倘若被告乙○○確有選定證人
      丁○○○為下手行搶目標，並示意被告戊○○、己○○2
      人行搶，被告戊○○何需再確認證人丁○○○脖子上有無
      配戴項鍊，渠等直接驅車靠近，下手行搶即可，此外，被
      告乙○○辯稱回頭係因左轉前查看有無來車之舉，亦合常
      情。從而，被告乙○○因行車左轉前回頭之舉，是否即為
      選定行搶目標，示意被告己○○、戊○○2 人下手行搶，
      即屬有疑。
（三）證人戊○○又證稱：伊把機車騎回頭時，已經沒有看到乙○○了，他轉過去就一直騎，沒有回頭找伊2 人；伊和己○○騎機車回頭後，在倒Ｔ字路口彎過來一點點的直行道
      路處，由己○○下手搶時，伊不知道乙○○在哪裡；搶完
      後伊就跟己○○直接回到己○○家，過差不多1 、20分鐘
      乙○○才回去找伊等，說怎麼沒看到伊2 人，己○○就拿
      項鍊給乙○○，叫他幫忙賣等語（本院訴字卷第59、62頁
      ），與證人己○○於本院審理時證稱：97年10月6 日搶到
      丁○○○的項鍊後，因為是伊自己搶的不敢自己去賣，想
      說不是乙○○搶的，才將項鍊交給乙○○去賣；交給他時
      有告訴他說伊跟戊○○剛才經過鎮海路時搶了那條項鍊（
      本院訴字卷第63頁）等情互核大致相符。本件搶案倘若被
      告乙○○確有參與，理應約好集合之處，並事先回到該處
      等候，且不應親自將搶得之金飾以自己名義持以變賣，以
      免曝露自己之身分，反易遭警查獲，由此足徵被告乙○○
      就搶奪證人丁○○○乙案應無犯意聯絡及行為分擔，其僅
      係於被告戊○○、己○○搶奪後幫忙銷贓。
（四）證人戊○○證稱：另一件是當天晚上己○○打電話給伊，
      相約在草衙公園碰面，由己○○騎機車載伊，並在路上跟
      伊說佳新商號老闆娘有戴項鍊，伊2 人才一起去搶的，當
      時乙○○並沒有在場，伊不知道在佳新商號搶到的項鍊為
      何要交給乙○○，是搶到後己○○才交給乙○○的等語（
      本院訴字卷第59、60頁）。另證人己○○亦證稱：在97年
      10月6 日前1 、2 個月，當時金價上漲，伊在伊住家外面
      與乙○○閒聊時，乙○○有說誰戴的金項鍊很大條，當時
      戊○○不在場；這2 件搶的金子伊都拿給乙○○去賣，伊
      請他賣之前，有跟乙○○講是伊搶的等語（本院訴字卷第
      64頁）。被告乙○○所辯，與證人戊○○、己○○上開證
      述內容互核相符，又被告乙○○雖有告知被告己○○佳新
      商號老闆娘有戴項鍊一事，然尚無從因此認定被告乙○○
      與被告己○○、戊○○2 人有犯意聯絡，況被告乙○○係
      於97年10月6 日前1 、2 個月告知此事，被告己○○聽聞
      後會有何行為，亦難認被告乙○○即應知情，並與其有犯
      意聯絡。
（五）公訴人所舉其他證據，乃在證明本案被害人丁○○○及丙○○○遭人搶奪，及被告乙○○有於97年10月6 日變賣金
      飾之事實，而上開2 次搶奪犯行，業據被告己○○、戊○○坦承犯行在卷，且被告乙○○亦不否認有幫忙被告己○○變賣金飾，而證人己○○、戊○○於警詢中之陳述，均
      無證據能力，此外之證據均無法說明被告乙○○有何參與
      本案2 次犯行之主觀犯意與客觀行為。
四、綜上所述，被告乙○○上開辯解已使本院產生合理懷疑其有
    參與本案被告己○○、戊○○所為2 次搶奪犯行，此外，復
    查無其他積極證據足資認定被告乙○○就本案2 次搶奪犯行
    均與被告己○○、戊○○有犯意聯絡與行為分擔，揆諸前開
    法律規定及判例意旨，既不能證明被告乙○○犯罪，即應為
    其無罪之諭知。
五、至於被告乙○○於知悉被告己○○交付其變賣之項鍊均為搶
    奪所得之財物後，仍予以收受並持以變賣得款之行為，是否
    觸犯收受贓物罪嫌，因與本案起訴犯罪事實之基本社會事實
    不同，即難變更起訴法條予以審理，而應由檢察官另行偵辦
    ，併予敘明。
據上論斷，應依刑事訴訟法第299 條第1 項前段、第300 條、第
301 條第1 項，刑法第325 條第1 項、第28條、第47條第1 項、
第62 條 、第51條第5 款，判決如主文。
本案經檢察官甲○○到庭執行職務。
中    華    民    國    98    年    10    月    22    日
                  刑事第十六庭  審判長法  官  曾逸誠
                                      法  官  林柏壽
                                      法  官  王靖茹
以上正本證明與原本無異。
如不服本判決，應於判決送達後10日內，向本院提出上訴狀。
中    華    民    國    98    年    10    月    22    日
                                      書記官  陳鈺甯
附錄本案論罪科刑法條：
中華民國刑法第325條第1項
意圖為自己或第三人不法之所有，而搶奪他人之動產者，處6 月
以上5年以下有期徒刑。


司法院資訊處製作；財團法人民間司法改革基金會備份。
